【裁判字號】    89,訴,535
【裁判日期】    890512
【裁判案由】    偽造文書
【裁判全文】
臺灣臺北地方法院刑事判決                    八十九年度訴字第五三五號
    公  訴  人  台灣台北地方法院檢察署檢察官
    被      告  甲○○
右列被告因偽造文書案件，經檢察官提起公訴（八十九年度偵字第一九九二號），本
院判決如左：
    主      文
甲○○行使偽造私文書，足以生損害於他人，處有期徒刑參月，緩刑貳年。
偽造之「丙○○」印章及偽造於中華電信股份有限公司市內電話業務申請書原用戶簽
章欄內之「丙○○」印文各壹枚均沒收。
    事      實
一、甲○○（綽號小黑）前因丙○○於民國八十六年間在其所經營之汽車修理廠修車
    未付清費用，取得丙○○之身分證為質，於八十七年十二月間，甲○○因受友人
    綽號「靜文」之乙○○（不知情）以新台幣（以下同）三千元之代價委託代為申
    請裝設市內電話，竟未經丙○○同意，偽造其印章一枚，並攜帶丙○○質押之身
    分證，於同年月十七日至中華電信股份有限公司（以下簡稱中華電信公司）位於
    台北市○○○路與錦州街口之營業處，在該公司市內電話業務申請書私文書上之
    原用戶簽章欄內蓋用前述偽造丙○○印章之印文，完成該私文書後，持之行使向
    中華電信公司申裝電話號碼00000000號之市內電話供乙○○使用，足以
    生損害於丙○○及中華電信公司對電話管理之正確性，嗣乙○○因電話費異常向
    中華電信公司反應，始查獲上情，該線電話現並因欠費停話拆機。
二、案經中華電信公司函請台北市政府警察局暨丙○○訴由台北市政府警察局大同分
    局報告台灣台北地方法院檢察署檢察官偵查起訴。
    理    由
一、訊據被告甲○○對於刻用告訴人丙○○印章蓋於中華電信公司市內電話業務申請
    書私文書上，持以申請裝設市內電話之事實固無異詞，惟矢口否認構成偽造文書
    之犯行，辯稱：並非蓄意犯罪，是因申請電話時身分證灴在身上，才冒用朋友丙○○之身分，有要跟丙○○聯絡，但找不到他，不知道事情會這麼嚴重云云。惟
    查：
  (一)右揭犯罪事實，業據被告於警訊、偵查及審判中自承：「小黑」為伊之綽號，丙○○因之前修理車子不夠錢付而將身分證扣留於伊處，嗣綽號「靜文」之乙○○
    以三千元委託伊代為申裝電話，伊在乙○○及丙○○均不知情之情況下，擅刻丙○○印章，蓋用印文於中華電信公司市內電話業務申請書上，申裝市內電話供乙○○使用等情綦詳，核與告訴人丙○○於警訊、偵查及審判中指訴：「．．．約
    八十六年間我有開車到新莊二箱道旁加油旁一家（黑人）汽車修理廠修理汽車，
    因錢帶不夠，有將身分證押給該汽修廠老板「小黑」之男子。」「甲○○口卡照
    片，即是綽號「小黑」之男子。」等語（見八十八年十二月四日警訊筆錄），及
    「（提示電話申請書）有無申請00000000電話？）沒有，用戶簽章欄上
    丙○○章也不是我刻的。」「（陳有無對你說，要用你名義申請電話？）沒有。
    」等語（見八十九年一月二十五日偵訊筆錄），並「（有無同意他用你名義申請
    電話？有無同意他刻印章？）我沒有同意他刻印，身分證是我自己因為修車放在
    他那裡。」等語（見本院八十九年四月二十日審判筆錄）相符；復經證人乙○○
    於警訊中證稱：不認識丙○○，是拜託綽號「小黑」之男子幫忙申請電話的，當
    時並未拿身分證件給他；因所聲請之該支00000000號市內電話突然增加
    很多電話費，曾向中華電信公司反映請求查明等語（見八十八年十一月二十二日
    警訊筆錄）綦詳；並有中華電信公司市內電話業務申請書影本、該公司台灣北區
    電信分公司台北北區營業處函影本、台北南區營業處通知單影本、ＡＭＩＳ客戶
    管理資訊系統表影本、客戶歷史資料子系統表影本、單機基本資料查核表影本、
    告訴人切結書影本、告訴人身分證（已報遺失）在卷可資佐憑。
  (二)至被告雖以前詞置辯，惟被告刻用告訴人印章於上開市內電話業務申請書上，並
    持之申裝電話時，未得告訴人同意既為其所自承，其是否知此為法律禁止之行為
    ，依刑法第十六條：不得因不佑法律而免除刑事責任之規定，自無礙於其偽造文
    書犯行之認定。
  (三)綜上所述，被告所辯殊無可採，其偽造文書犯，罪證確鑿，應依法論科。
二、核被告所為，係犯刑法第二百十六條、第二百十條之行使偽造私文書罪，其偽造
    告訴人印章及蓋用偽印文之行為，為偽造私文書之階段行為，及其偽造私文書後
    持以行使，偽造之低度行為為行使之高度行為所吸收，均不另論罪。爰審酌被告
    素行尚佳，因一時貪圖慾便致羅刑章，惟所生危害非鉅，犯罪情節尚屬輕微，且
    告訴人於審理中表示原諒被告（見本院八十九年四月二十八日審判筆錄）等一切
    情狀，量處如主文所示之刑。查被告未曾受有期徒刑以上刑之宣告，有卷附台灣
    高等法院檢察署刑案紀錄簡覆表可按，其一時短慮觸犯本案犯行，經此起訴審判
    ，當知所警惕，信無再犯之虞，本院認所宣告之刑以暫不執行為適當，併諭知緩
    刑二年，以啟自新。前開偽造之「丙○○」印章及偽造於中華電信股份有限公司
    市內電話業務申請書原用戶簽章欄內之「丙○○」印文各一枚，雖未扣案，但不
    能證明業已滅失，不問屬於犯人與否，均應依刑法第二百十九條規定沒收。至被
    告填寫於上開市內電話業務申請書用戶名稱欄內「丙○○」三字，係為客戶識別
    之用，尚不生偽造署押問題（最高法院七十年度台上字第二四八０號判例參照）
    ，自無庸諭知沒收，併此明。
據上論斷，應依刑事訴訟法第二百九十九條第一項前段，刑法第二百十六條、第二百
十條、第七十四條第一款、第二百十九條，判決如主文。
本案經檢察官許永欽到庭執行職務
中      華      民      國    八十九    年      五      月      十二    日
                                      台灣台北地方法院刑事第三庭
                                          法  官  吳淑惠
右正本證明與原本無異
如不服本判決應於送達後十日內向本院提出上訴狀
                                          書記官  林淑卿
中      華      民      國    八十九    年      五      月     二十四   日


司法院資訊處製作；財團法人民間司法改革基金會備份。
